臺灣高等法院臺中分院刑事裁定
111年度毒聲重字第51號
聲  請  人  
即受處分人  邱世彬




上列聲請人因違反毒品危害防制條例案件，對於本院中華民國11
1年1月25日111年度毒抗字第80號確定裁定（原審案號：臺灣南
投地方法院110年度毒聲字第458號，聲請案號：臺灣南投地方檢
察署110年度聲戒字第78號，偵查案號：110年度毒偵字第490號
），聲請重新審理，本院裁定如下：
    主  文
重新審理之聲請駁回。
    理  由
一、聲請人即受處分人邱世彬（下稱聲請人）所提之「刑事聲明
    異議（再審）狀」意旨略以：
  ㈠聲請人質疑法務部○○○○○○○○民國110年12月3日雲所衛字第110
    40001130號函所檢附「有無繼續施用毒品傾向證明書及有無
    繼續施用毒品傾向評估標準紀錄表」中評分內容登載有誤，
    導致臺灣南投地方法院及本院誤為聲請人強制戒治處分。
  ㈡聲請人因110年度毒偵字第490號案件經裁定觀察勒戒，卷內
    並無積極證據可證明聲請人是以「注射方式」施用海洛因，
    實則係以燒烤，加以香煙方式吸食，此在臨床評估「有注射
    使用方式」項目中佔10分，有誤載之虞，請扣除。
  ㈢聲請人於110年11月5日至12月28日觀察勒戒期間，聲請人之
    母親邱張秀春於110年11月30日上午11點左右，有前來勒戒
    處所接見聲請人，是在社會穩定度中「入所後無家人訪視」
    項目中佔5分，有誤載之虞，請扣除。
  ㈣綜合上開兩項誤載計分共15分，聲請人強制戒治裁定之評估
    動、靜態總分為67分，若扣除異議之15分，合計為52分，則
    聲請人並無繼續吸食毒品傾向，爰請撤銷原裁定等語。　　
二、按觀察、勒戒及強制戒治之裁定確定後，有下列情形之一，
    認為應不施以觀察、勒戒或強制戒治者，受觀察、勒戒或強
    制戒治處分之人，或其法定代理人、配偶，或檢察官得以書
    狀敘述理由，聲請原裁定確定法院重新審理：一、適用法規
    顯有錯誤，並足以影響裁定之結果者；二、原裁定所憑之證
    物已證明為偽造或變造者；三、原裁定所憑之證言、鑑定或
    通譯已證明其為虛偽者；四、參與原裁定之法官，或參與聲
    請之檢察官，因該案件犯職務上之罪，已經證明者；五、因
    發現確實之新證據足認受觀察、勒戒或強制戒治處分之人，
    應不施以觀察、勒戒或強制戒治者；六、受觀察、勒戒或強
    制戒治處分之人，已證明其係被誣告者；聲請重新審理，應
    於裁定確定後30日內提起；但聲請之事由，知悉在後者，自
    知悉之日起算；聲請重新審理，無停止觀察、勒戒或強制戒
    治執行之效力；但原裁定確定法院認為有停止執行之必要者
    ，得依職權或依聲請人之聲請，停止執行之；法院認為無重
    新審理之理由，或程序不合法者，應以裁定駁回之，毒品危
    害防制條例第20條之1第1項至第4項前段定有明文。　　
三、經查:
  ㈠本件聲請人因施用第一、二級毒品案件，前經臺灣南投地方
    法院以110年度毒聲字第275號裁定送觀察、勒戒後，認有繼
    續施用毒品之傾向，再經該院於110年12月24日以110年度毒
    聲字第458號裁定令入戒治處所強制戒治，其期間為6個月以
    上，至無繼續強制戒治之必要為止，但最長不得逾1年。聲
    請人不服，向本院提起抗告，經本院於111年1月25日以111
    年度毒抗字第80號裁定駁回抗告確定，聲請人於111年1月26
    日收受裁定正本，檢察官於111年1月27日收受裁定正本，此
    有原確定裁定及本院送達證書（見本院111年度毒抗字第80
    號卷第51、53頁）在卷可稽，聲請人乃於111年2月23日向法
    務部○○○○○○○○提出「刑事聲明異議（再審）狀」，有該所蓋
    用於書狀上之收件章足憑（見本院卷第9頁），尚未逾毒品
    危害防制條例第20條之1第2項前段所定應於裁定確定後30日
    內提起之法定期限，先予敘明。
  ㈡按有無繼續施用毒品傾向之評估標準，並非完全以受勒戒人
    勒戒後之結果為準，勒戒前之各種情況，仍應作為評估之依
    據。依勒戒處所評分說明手冊規定，係以前科紀錄與行為表
    現、臨床評估、社會穩定度，三項合併計算分數，每一大項
    皆有靜態因子與動態因子。而關於有無繼續施用毒品傾向之
    評估標準，法務部因應毒品危害防制條例之修正及109年11
    月18日最高法院刑事大法庭109年度台上大字第3826號裁定
    意旨，業於110年3月26日以法矯字第11006001760號函修正
    頒布「有無繼續施用毒品傾向評估標準紀錄表」、「有無繼
    續施用毒品傾向評估標準評分說明手冊」，上開評分說明手
    冊載明判定之原則：「受觀察勒戒人入所後，經過2週時間
    的觀察、勒戒，由處所及醫療人員依據其各項紀錄、資料及
    觀察勒戒期間之行為表現，加以評分。在勒戒人入所4至6週
    後，可再做一次評估以做必要之評分修正。每一大項皆有靜
    態因子與動態因子。先以靜態因子分數評分，靜態因子分數
    總分在60分（含）以上為『有繼續施用毒品傾向』；60分以下
    ，與動態因子分數相加，如果總分在60分（含）以上，為『
    有繼續施用毒品傾向』」。是聲請人有無「繼續施用毒品傾
    向」，係依具體個案之臨床實務及相關事證等情綜合判定，
    有其相當之專業依據及標準，且涉及專門醫學，又衡酌強制
    戒治之目的，係為協助施用毒品者戒斷毒品之心癮及身癮所
    為之一種保安處分類型，而該評估標準係將與判斷有無繼續
    施用傾向之相關因素加以列舉及量化，適用於每一位受觀察
    、勒戒處分之人，具一致性、普遍性、客觀性，以利執法者
    判定受勒戒人有無繼續施用毒品傾向，倘其評估由形式上觀
    察，無擅斷或濫權等明顯不當情事，法院應予尊重。
  ㈢本件聲請人上開評估標準紀錄表中，關於聲請人有注射之物
    質使用(計10分)，及家人有無於入所後訪視(計5分)部分，
    聲請人雖以其本案施用毒品，並未使用注射針筒，又其母親
    於觀察、勒戒期間確有加以接見，而主張上開評分結果有誤
    ，本件應無繼續施用毒品傾向云云，惟查：
　⒈經本院函詢法務部○○○○○○○○附設觀察勒戒處所（下稱雲林勒
    戒所）如何判定本件聲請人有以注射方式為物質使用，經雲
    林勒戒所以111年3月28日雲所衛字第11130050770號函文回
    覆稱：有關「有無繼續施用毒品傾向評估標準紀錄表」之「
    臨床評估1-3使用方式」，係由觀察勒戒評估醫師經由二次
    與個案會談及參考個案之觀察勒戒處分執行指揮書罪名總結
    做出之專業評估判斷等語，有該函文在卷可稽（見本院卷第
    79頁）。再參酌「有無繼續施用毒品傾向評估標準評分說明
    手冊」所載「二、臨床評估㈠靜態因子分數：注意：由於個
    案對於自己的藥物使用資料可能有所保留，除由個案自陳資
    料外，務請參考個案的所有資料，如尿液檢驗結果、藥物使
    用紀錄、醫療紀錄、犯罪紀錄及其他相關資料作綜合判斷」
    之判斷準則。從而，法務部○○○○○○○○出具「有無繼續施用毒
    品傾向評估標準紀錄表」中所記載「注射使用」計10分，實
    係醫療人員依其本質學識，就再審聲請人之臨床評估所為之
    判斷，具有科學驗證，且無擅斷不當情事，自應加以尊重。
    聲請人徒以本次扣案證物、警詢及偵訊筆錄無從證明聲請人
    係使用注射方式施用，而認不應加計該項分數云云聲請重新
    審理，尚不足以動搖原確定裁定之認定，亦難認有重新審理
    之理由。
　⒉另關於本件聲請人之家人有無於觀察、勒戒期間前來接見，
    經本院向法務部○○○○○○○○調取接見明細表，聲請人之母親邱
    張秀春曾於110年11月30日至雲林勒戒所訪視聲請人，有雲
    林勒戒所接見明細表1紙在卷可參（見本院卷第73頁），而
    聲請人係於110年11月5日入雲林勒戒所執行觀察勒戒之處分
    ，堪認聲請人上開主張，尚非不可採。然而，縱認聲請人此
    部分主張可採而予以扣減，惟依前述，聲請人綜合評估總分
    合計為67分，經扣除5分後，合計為62分，猶超過60分，仍
    符合「有繼續施用毒品傾向」之評定標準。從而，聲請人以
    家人曾來接見，上開評估標準紀錄表中此項目之計分有誤，
    即認本件應重新裁定，亦顯不足以動搖原確定裁定認定之事
    實，仍與上揭「發現確實之新證據」重新審理之要件不符。
四、綜上所述，聲請人提出之主張，客觀上難認足以動搖本院原
    確定裁定之結論，亦與毒品危害防制條例第20條之1第1項各
    款規定並不相符，是聲請人本件重新審理之聲請，為無理由
    ，應予駁回。
據上論斷，應依毒品危害防制條例第20條之1第4項前段，裁定如
主文。　　
中　　華　　民　　國　　111 　年　　4 　　月　　12　　日
            刑事第三庭  審判長法  官  楊 真 明
                              法  官  邱 顯 祥
                              法  官  李 明 鴻 
以上正本證明與原本無異。　　　　　　　　　　　　　　　
不得抗告。
                              書記官  陳 慈 傳

中　　華　　民　　國　　111 　年　　4 　　月　　12　　日